【裁判字號】    99,交聲,377
【裁判日期】    990226
【裁判案由】    交管條例聲異
【裁判全文】
臺灣板橋地方法院交通事件裁定         99年度交聲字第376號
原處分機關  交通部公路總局臺北區監理所板橋監理站
異  議  人  甲○○
上列異議人即受處分人因違反道路交通管理處罰條例案件，對於
交通部公路總局臺北區監理所板橋監理站民國98年12月2日所為
之板監裁字第41-CZ0000000、41-1AD864342號處分，聲明異議，
本院裁定如下
    主  文
原處分均撤銷。
甲○○駕車行經有燈光號誌管制之交岔路口闖紅燈，處罰鍰新臺
幣肆仟伍佰元，並記違規點數點。又汽車駕駛人，在禁止臨時
停車處所停車，處罰鍰新臺幣陸佰元。
    理  由
一、原處分意旨略以：(一)異議人即受處分人甲○○於民國98年5
    月17日14時49分許，騎乘車號NX2-336 號重型機車，行經臺
    北縣板橋市○○路○ 段（民生消防隊前）（裁決書漏載「民
    生消防隊前」），有「駕車行經有燈光號誌管制之交岔路口
    闖紅燈」之違規行為，嗣經臺北縣政府警察局海山分局交通
    分隊員警以北縣警交字第CZ0000000 號舉發違反道路交通管
    理事件通知單逕行舉發，原處分機關於98年12月2 日以板監
    裁字第41-CZ0000000號違反道路交通管理事件裁決書，依道
    路交通管理處罰條例第53條第1 項之規定，裁處罰鍰新臺幣
   （ 下同）4,500 元；(二)異議人又於同年7 月21日16時45分許
    ，騎乘上開重型機車，於臺北市○○○路○ 段142 號前( 裁
    決書漏載「142 號」) ，有「在禁止臨時停車處所停車」之
    違規行為，嗣經臺北市停車管理處作業人員以1AD864342 號
    舉發違反道路交通管理事件通知單製單告發後，原處分機關
    於98年12月2 日以板監裁字第41 -1AD864342 號違反道路交
    通管理事件裁決書，依道路交通管理處罰條例第56條第1項
    第1 款之規定，裁處罰鍰1,200 元等語。
二、異議意旨略以：伊從未收到上開二張罰單，直至收到裁決書
    才知有上開二件違規行為，伊並不是不繳納，為此聲明異議
    ，請求撤銷原處分，改裁罰最低金額云云。
三、按道路交通管理處罰條例所稱之汽車，包括機器腳踏車；汽
    車駕駛人，行經有燈光號誌管制之交岔路口闖紅燈者，處新
    臺幣（下同）1,800元以上5,400元以下罰鍰，並記違規點數
    3 點；汽車駕駛人在禁止臨時停車處所停車，處600 元以上
    1,200 元以下罰鍰，道路交通管理處罰條例第3 條第8 款、
    第53條第1 項、第56條第1 項第1 款、第63條第1 項第3款
    分別定有明文。次按依道路交通管理處罰條例第92條第4項
    所授權訂立之違反道路交通管理事件統一裁罰基準及處理細
    則之規定，機器腳踏車有違反該條例第53條第1 項、第56條
    第1 項第1 款之行為，而逾越應到案期限60日以上，經處罰
    機關逕行裁決者，應分別處以4,500 元、1,200 元之罰鍰。
    再按處理違反道路交通管理事件，有關文書送達之程序，依
    行政程序法之規定；送達，於應受送達人之住居所、事務所
    或營業所為之；於應送達處所不獲會晤應受送達人時，得將
    文書付與有辨別事理能力之同居人、受僱人或應送達處所之
    接收郵件人員；送達，不能依前開規定為之者，得將文書寄
    存送達地之地方自治或警察機關，並作送達通知書兩份，一
    份黏貼於應受送達人住居所、事務所、營業所或其就業處所
    門首，另一份交由鄰居轉交或置於該送達處所信箱或其他適
    當位置，以為送達；前項情形，由郵政機關為送達者，得將
    文書寄存於送達地之郵政機關，違反道路交通管理事件統一
    裁罰基準及處理細則第5 條，行政程序法第72條第1 項前段
    、第73條第1 項、第74條第1 項、第2 項亦分別定有明文。
四、經查：異議人於98年5月17日14時49分許，騎乘車號NX2-336
    號重型機車，行經有燈光號誌管制之臺北縣板橋市○○路○
    段（民生消防隊前），因有闖紅燈之違規行為，而遭臺北縣
    政府警察局海山分局交通分隊員警逕行製單舉發 (其上所載
    之應到案日期為：98年7月8日前)；又於同年7月21日16時45
    分許，騎乘上開重型機車，於臺北市○○○路○段142號前，
    因在禁止臨時停車處所停車，而遭臺北市停車管理處作業人
    員製單告發( 其上所載之應到案日期為：98年8 月22 日前)
    等情，為異議人所不爭執，並有臺北縣政府警察局98年6 月
    8 日北縣警交字第CZ0000000 號舉發違反道路交通管理事件
    通知單、臺北市停車管理工程處告發單資料查詢、採證照片
    4 張附卷可稽，是異議人確有前揭駕車行經有燈光號誌管制
    之交岔路口闖紅燈，及在禁止臨時停車處所停車之違規行為
    堪予認定。
五、本件原舉發機關逕行舉發而填製上開2 張舉發通知單後，皆
    係向異議人現住所地即臺北縣板橋市○○○路73巷28號以郵
    寄方式寄送，惟因皆未獲會晤本人亦無受領文書之同居人、
    受僱人或應送達處所之接收郵件人員，遂依上開行政程序法
    關於寄存送達之規定，分別於98年6 月11日、同年9 月1 日
    將舉發通知書寄存於板橋漢生郵局，並分別作送達通知書2
    份，1 份粘貼於應受送達人門首，另1 份置於受送達處所信
    箱或適當位置，以為送達，此有異議人之個人基本資料查詢
    結果、臺北縣政府警察局送達證書、臺北市政府交通局送達
    證書各乙份在卷可憑，揆諸前揭說明，該2 份舉發通知書分
    別自98年6 月11日、同年9 月1 日寄存板橋漢生郵局時起已
    生合法送達之效力。惟查，原處分機關41-1AD864342號處分
    ( 舉發異議人在禁止臨時停車處所停車) 其舉發通知單之違
    規日期為98年7 月21日，應到案日期為98年8 月22日，有臺
    北市停車管理工程處告發單資料查詢在卷足佐，然該舉發通
    知單之寄存送達日期為98年9 月1 日，顯已逾應到案日期，
    縱異議人於收受上開舉發通知單後即向原處罰機關陳述意見
    或繳納罰鍰，亦難期異議人有遵期到案之可能。原處分機關
    對此未予詳查，遽認異議人逾越應到案期限60日以上，而逕
    依違反道路交通管理事件統一裁罰基準表規定，裁處異議人
    最高裁罰1,200 元，即有違誤。又原處分機關板監裁字第41
    -CZ0000000號處分裁處異議人闖紅燈之違規行為，既屬道路
    交通管理處罰條例第53條所定之違規情形，依同條例第63條
    第1 項第3 款規定，即應併記違規點數3 點，原處分疏未注
    意，漏記違規點數，於法亦有未合。
六、綜上所述，異議人於前揭時、地，確有騎乘機車行經有燈光
    號誌管制之交岔路口闖紅燈及在禁止臨時停車處所停車之違
    規行為，且該2 張舉發通知單皆經合法送達。本件異議意旨
    就原處分機關板監裁字第41-CZ0000000號處分( 裁處異議人
    闖紅燈之違規行為) 認應處以最低額罰鍰即無理由，惟原處
    分漏未諭知諭知併記違規點數3 點之違誤，自應予撤銷；再
    原處分機關41-1AD864342號處分( 舉發異議人在禁止臨時停
    車處所停車) 其舉發通知單未於應到案日期前送達予異議人
    ，以致異議人喪失於收受該通知單後15日內自動依最低額繳
    納罰鍰之利益，原處分容有未洽，異議人怠於舉發單之收受
    ，其異議雖無理由，仍應予撤銷；並由本院分別依道路交通
    管理處罰條例第53條第1 項、第63條第1 項第3 款、第56條
    第1 項第4 款，違反道路交通管理事件統一裁罰基準表，自
    為裁定裁罰異議人如主文第2 項所示，以資適法。
據上論結，應依道路交通案件處理辦法第20條前段，裁定如主文
。
中    華    民    國    99    年    2     月    26    日
                  交通法庭  法  官  陳昭筠
以上正本證明與原本無異。
如不服本裁定應於送達後5日內向本院提出抗告狀。
                            書記官  黃文儀
中    華    民    國    99    年    3     月    3     日

司法院資訊處製作；財團法人民間司法改革基金會備份。
